【裁判字號】    98,上訴,2593
【裁判日期】    990324
【裁判案由】    貪污治罪條例等
【裁判全文】
臺灣高等法院臺中分院刑事判決        98年度上訴字第2593號
上  訴  人  臺灣彰化地方法院檢察署檢察官
被      告  乙○○
選任辯護人  周春霖律師
上列上訴人因被告違反貪污治罪條例等案件，不服臺灣彰化地方
法院九十八年度訴字第五一六號中華民國九十八年十月十四日第
一審判決（起訴案號：臺灣彰化地方法院檢察署九十八年度偵字
第三一三號），提起上訴，本院判決如下：
    主  文
上訴駁回。
    理  由
一、本案公訴人之公訴意旨略以：
（一）黃清吉自民國（下同）九十一年八月一日起至九十五年七
      月三十一日止擔任第十七屆彰化縣員林鎮民代表會主席，
      應依地方制度法及公務員服務法之規定行使職權，賴坤甲
      及蘇樹和則於前述期間，先後擔任該會秘書（賴坤甲任職
      至九十二年七月，之後由蘇樹和接任），趙溪涼（自九十
      二年四月至九十三年十二月止，在該會擔任書記，負責總
      務、出納業務）、黃麗葉（自九十二年一月七日至同年四
      月間，兼辦該會財務經管及出納業務）、黃宜華（於九十
      四年二月五日調任該會書記，負責出納等業務，於本件被
      告乙○○被起訴之犯罪期間，尚未擔任出納業務）等人則
      於前述期間，先後擔任該會書記，屬經辦或兼辦財務或採
      購業務、出納業務之公務，亦有依上開公務員服務法執行
      公務之責，均為依據法令從事公務之人員（渠等均另經檢
      察官提起公訴，經本院九十八年度上訴字第九○八號審結
      ）。被告乙○○（原名黃勁學）為黃清吉之子，吳亞豈（
      原名吳妤曲，亦另經檢察官提起公訴，為原審法院以九十
      六年度訴字第一二六○號判決無罪確定）則係被告乙○○
      之妻，與被告乙○○於九十一年至九十五年七月三十一日
      間，均未任員林鎮民代表會之任何職務。
（二）緣設於彰化縣員林鎮○○里○○街一○五號之「候時機活
      海鮮餐廳」（以下簡稱候時機餐廳）係程樹枝所開立；設
      於彰化縣彰化市○○里○○街二五二巷七號之「十全茶行
      」為洪焜福所開立；設於彰化縣員林鎮○○○路一一四號
      「皇邑商行」為陳炳煌所開立；設於彰化縣員林鎮○○街
      四二號之「大家來小吃部」為蔡山岳所開立；設於彰化縣
      員林鎮○○里○○路○段十四號之「佳府茶園」則為黃維
      祥所開立。渠等均以其申請設立登記之上開店名，對外開
      立統一發票或免用統一發票之收據。黃清吉明知未於餐廳
      或商號消費，或非其公務之逾時用餐或採購，不得以「議
      事業務-議事業務-業務費」或其他代表會編列之預算科目
      報支。惟其竟利用其綜理代表會之職權，與現任代表即其
      子被告乙○○、媳吳亞豈等人共同先後於九十二年至九十
      三年間（詳細時間，參見附表所載），先由黃清吉或被告
      乙○○利用代表會主席或主席之子之身分，明知未因公務
      向上開餐廳或商行採購或消費，仍恃其等之身分向該等餐
      廳、商行索取空白估價單、免用統一發票之收據或指示餐
      廳或商行出具消費金額、日期不實或空白之免用統一發票
      收據或統一發票，再由黃清吉持上開不實之消費單據，指
      示趙溪涼、蘇樹和或黃麗葉等如附表所示之經辦人，將上
      述內容不實之統一發票或免用統一發票等內容登載不實之
      會計憑證，粘貼在「員林鎮公所粘貼憑證用紙」正面下方
      之原始憑証欄內，並由員林鎮民代表會預算科目「議事業
      務－議事業務－業務費」、「一般行政－行政管理－業務
      費」等項下，以如附表所示之「便餐」、「議事研討誤餐
      」、「茶葉（辦公室會客用）」、「禮盒」等名義辦理核
      銷，其等均明知該等統一發票或收據所載之內容與公務支
      出無關，竟仍分別在上述員林鎮公所粘貼憑證用紙之「經
      手人」、「驗收或證明」、「兼主計」、「秘書」欄上蓋
      章偽予認證後，再轉呈黃清吉親自核准上開員林鎮民代表
      會粘貼憑證用紙上所載之費用支出以為核銷，交由主計人
      員據以虛偽簽發以候時機餐廳、皇邑商行、十全茶行、佳
      府茶園，及大家來小吃部、黃清吉、吳亞豈為受款人，以
      統一發票或收據金額為公庫專戶支票，由秘書蘇樹和、出
      納趙溪涼及黃麗葉等人再通知黃清吉、乙○○或吳亞豈前
      往代表會收受公庫專戶支票，再由被告乙○○或吳亞豈提
      領現金或轉存至被告乙○○設於員林鎮農會帳號0000
      000000號之帳戶，或由被告乙○○持往候時機餐廳
      背書後，轉讓黃清吉、乙○○、趙溪涼及吳亞豈等人，末
      由被告乙○○、趙溪涼及吳亞豈領現交付或直接於黃清吉
      或被告乙○○之前開帳戶兌領，致員林鎮公所主計人員陷
      於錯誤，無從查核其非法申領公款，而共同連續詐取公有
      財物，足生損害於彰化縣員林鎮民代表會就辦理核銷上揭
      公款核銷之正確性及造成國庫之損失。其消費詳情如下所
      示：
  １、黃清吉明知被告乙○○及吳亞豈非屬代表會職員，其等所
      為非屬公務之採購，均不得以公款核銷，竟為規避審計單
      位之審查得知其等詐領公有財物，由被告乙○○於九十二
      年間，向佳府茶園之黃維祥索取消費日期、金額均不實之
      免用統一發票之收據，並表示以後再消費云云，黃維祥難
      以推拒，遂於九十二年二月間，開立買受人員林鎮代表會
      ，時間九十二年二月，金額新臺幣（下同）八千元，品名
      「茶葉」之免用統一發票收據，交付被告乙○○，被告乙
      ○○執此消費內容虛構不實之收據，交付蘇樹和辦理核銷
      ，蘇樹和明知代表會未有上開採購之事實，仍承黃清吉之
      命，先在員林鎮民代表會粘貼憑證用紙用途說明欄，載立
      「茶葉（辦公室會客用）」，金額八千元，科目名稱「一
      般行政-行政管理-業務費」後，責由黃麗葉於「經手人」
      欄蓋章，蘇樹和於「兼主計」欄蓋章，層轉賴坤甲於「秘
      書」欄蓋章，轉呈主席黃清吉核定後，即由蘇樹和憑以製
      作支出傳票，並簽發支票號碼ＡＢ0000000號、發
      票日期九十二年二月十九日，受款人黃吳妤曲，金額八千
      元之未禁止背書及劃平行線之彰化縣員林鎮公庫專戶存款
      支票交付吳亞豈，再由吳亞豈存入乙○○設於員林鎮農會
      帳號000000000號之帳戶提示兌現（詳如附表編
      號１）。
  ２、黃清吉明知被告乙○○及吳亞豈非屬代表會職員，其等所
      為非屬公務之採購，均不得以公款核銷，竟為規避審計單
      位之審查得知其等詐領公有財物，由被告乙○○於九十二
      年間，向佳府茶園之施淑滿索取消費日期、金額均不實之
      免用統一發票之收據，並表示以後再消費云云，施淑滿難
      以推拒，遂於九十二年四月間開立買受人員林鎮代表會，
      時間空白，金額分別為三千二百元及四千八百元，品名「
      茶葉」之免用統一發票收據二張，交付被告乙○○，被告
      乙○○執此二張消費內容虛構不實之收據，交付蘇樹和辦
      理核銷，蘇樹和承黃清吉之命，責由趙溪涼在員林鎮民代
      表會粘貼憑證用紙用途說明欄，載立「茶葉」，金額八千
      元，科目名稱「議事業務－業務費」後，由趙溪涼於「經
      手人」欄蓋章，蘇樹和於「兼主計」欄蓋章，層轉賴坤甲
      於「秘書」欄蓋章，轉呈主席黃清吉核定後，即由趙溪涼
      憑以製作支出傳票，並由蘇樹和簽發支票號碼ＡＢ000
      0000號號、發票日期九十二年五月一日，受款人黃吳
      妤曲，金額八千元之未禁止背書及劃平行線之彰化縣員林
      鎮公庫專戶存款支票交付吳亞豈，再由吳亞豈存入被告乙
      ○○設於員林鎮農會帳號000000000號之帳戶提
      示兌現（詳如附表編號２）。
  ３、黃清吉及被告乙○○均未在皇邑商行為公務採購，其明知
      未有或非為公務採購，不得以公款核銷，竟為規避審計單
      位之審查得知其等詐領公有財物，由被告乙○○向陳炳煌
      表示前其至該店之消費為員林鎮代表會之消費云云，商請
      陳炳煌製立發票，陳炳煌即開立買受人員林鎮民代表會，
      時間九十二年九月十九日，金額四千六百元，品名「洋酒
      」之估價單，交付被告乙○○，被告乙○○執此張消費內
      容不實之統一發票，連同消費事實不明、時間九十二年九
      月十九日，金額一萬元之小園飲食店統一發票一張，向蘇
      樹和稱該等費用其已代墊云云，持交蘇樹和辦理核銷，蘇
      樹和承黃清吉之命，持交趙溪涼辦理核銷，趙溪涼將上開
      發票黏貼於支出傳票下方之原始憑證欄，並在員林鎮民代
      表會支出傳票摘要欄，載立「便餐」，金額一萬四千六百
      元，趙溪涼並於「經辦人」欄虛偽認證後，呈由蘇樹和於
      「會計員」欄、「秘書」欄上蓋章，轉呈主席黃清吉核定
      後，因礙於被告乙○○非為員林鎮民代表會之員工，不宜
      開立以被告乙○○為受款人之支票，遂由趙溪涼憑以簽立
      支票號碼ＡＢ0000000號，發票日期九十二年十月
      十三日，受款人為趙溪涼，金額一萬二千元之未禁止背書
      及劃平行線之彰化縣員林鎮公庫專戶存款支票，並由趙溪
      涼於同日領取後轉交被告乙○○（詳如附表編號３）。
  ４、黃清吉及被告乙○○未於九十二年十月一日至候時機活海
      鮮餐廳消費，且明知未有或非為公務用餐，不得以公款核
      銷，竟為規避審計單位之審查得知其詐領公有財物，即向
      候時機餐廳之經理陳月桂索取統一發票，陳月桂礙於情面
      ，遂授意會計翟珮玲開立消費日期、金額及買受人均不實
      編號ＱＺ00000000號，買受人員林鎮代表會，發
      票時間九十二年十月一日，發票金額一萬二千元，品名「
      便餐」之二聯式統一發票，持交蘇樹和辦理核銷，蘇樹和
      即將該統一發票交付趙溪涼，趙溪涼將上開發票黏貼於支
      出傳票下方之原始憑證欄，在員林鎮民代表會支出傳票摘
      要欄，載立「便餐」，金額一萬二千元，趙溪涼再於「經
      辦人」欄虛偽認證後，呈由蘇樹和於「會計員」欄、「秘
      書」欄上蓋章，轉呈主席黃清吉核定後，即由趙溪涼憑以
      簽立支票號碼ＡＢ0000000號，發票日期九十二年
      十月三十一日，受款人為候時機活海產餐廳，金額一萬二
      千元之未禁止背書及劃平行線之彰化縣員林鎮公庫專戶存
      款支票，並先通知候時機活海產餐廳人員至員林鎮代表會
      ，要求渠等在支出傳票摘要欄上方空白處，蓋立候時機活
      海產餐廳之方章，以虛偽表徵公庫專戶存款支票已由候時
      機餐廳取走，再由趙溪涼在收據上偽載具領人候時機活海
      產餐廳，並將支票持交有犯意聯絡之被告乙○○，被告乙
      ○○再將該支票交付候時機活海產餐廳背書轉讓，再由其
      存入其設於員林鎮農會帳號000000000號之帳戶
      提示兌現（詳如附表編號４）。
  ５、緣被告乙○○於九十二年間向何海清購置茶葉，嗣為圖以
      公款核銷該筆費用，即要求何海清提供收據或統一發票，
      何海清遂透過不知情之友人林嘉瑩向十全茶行負責人不知
      情之洪焜福索取已蓋有十全茶行發票章之空白免用統一發
      票收據二張（其中一張使用於核銷主席特別費），並由何
      海清將該空白免用統一發票之收據，持往員林鎮民代表會
      交付蘇樹和及被告乙○○，黃清吉及被告乙○○均明知被
      告乙○○非屬代表會職員，其所為非屬員林鎮代表會之公
      務採購，不得以公款核銷，竟為規避審計單位之審查得知
      其等詐領公有財物，竟由蘇樹和承黃清吉之命，交代姓名
      年籍不詳之人，在上開收據上填載：消費日期九十二年十
      月，買受人名稱員林鎮代表會，金額九千元等，再將該日
      期、金額均不實之免用統一發票之收據，交付趙溪涼，趙
      溪涼先於彰化縣員林鎮民代表會請購單上填載九十二年十
      月，品名茶葉，數量十斤，金額九千元之請購單，並先在
      請購人、經辦人蓋章後，呈由蘇樹和於「主計」欄、「秘
      書」欄，呈由黃清吉於「主席」欄蓋章核准。嗣趙溪涼即
      在員林鎮民代表會粘貼憑證用紙用途說明欄，載立「茶葉
      」，金額九千元，科目名稱「議事業務－業務費」後，由
      趙溪涼於「經手人」欄蓋章，蘇樹和於「兼主計」及「秘
      書」欄蓋章，轉呈主席黃清吉核定後，即由趙溪涼憑以製
      作支出傳票，並簽發支票號碼ＡＢ0000000號、發
      票日期九十二年十月三十一日，受款人黃清吉，金額九千
      元之未禁止背書及劃平行線之彰化縣員林鎮公庫專戶存款
      支票，並由趙溪涼通知被告乙○○領取，被告乙○○再持
      該張公庫專戶支票及支出傳票，至洪焜福設於上址之茶行
      ，要求洪焜福在支出傳票摘要欄上方空白處及支票背面蓋
      立十全茶行之發票章，以虛偽表徵公庫專戶存款支票已由
      十全茶行取去，並將該張支票背書，再由被告乙○○再於
      該支票背後書寫「黃勁學；00000000000」以
      背書轉讓予其本人，再由其存入被告乙○○設於員林鎮農
      會帳號000000000號之帳戶提示兌現（詳如附表
      編號５）。
  ６、黃清吉及被告乙○○均未在皇邑商行為公務採購，其明知
      未有或非為公務採購，不得以公款核銷，竟為規避審計單
      位之審查得知其等詐領公有財物，由被告乙○○向陳炳煌
      表示前其至該店之消費為員林鎮代表會之消費，請陳炳煌
      匯開為買受人員林鎮民代表會，統一發票編號ＷＺ000
      00000號，發票時間九十二年十一月十日，金額二萬
      八千元，品名「禮盒」一批之統一發票，交付被告乙○○
      ，被告乙○○執此張消費內容不實之統一發票一張，持交
      蘇樹和辦理核銷，蘇樹和承黃清吉之命，將上開發票黏貼
      於支出傳票下方之原始憑證欄，在員林鎮民代表會支出傳
      票摘要欄內載立「禮盒」，金額二萬八千元，再於「經辦
      人」欄虛偽認證後，呈由蘇樹和於「會計員」欄、「秘書
      」欄上蓋章，轉呈主席黃清吉核定後，即由趙溪涼憑以簽
      立支票號碼ＡＢ0000000號，發票日期九十二年十
      一月二十六日，受款人為皇邑商行，金額二萬八千元之未
      禁止背書及劃平行線之彰化縣員林鎮公庫專戶存款支票，
      先由趙溪涼通知皇邑商行負責人陳炳煌至員林鎮代表會，
      並在支出傳票摘要欄上方空白處蓋立「皇邑商行」之發票
      章，以虛偽表徵公庫專戶存款支票已由皇邑商行取去，再
      將支票持交被告乙○○，被告乙○○即將該張支票取交皇
      邑商行，並由陳炳煌於該支票背後蓋皇邑商行方章，以此
      方式背書轉讓予被告乙○○，再由其同日存入被告乙○○
      設於員林農會帳號000000000號之帳戶提示兌現
      （詳如附表編號６）。
  ７、黃清吉與被告乙○○未於九十三年一月間在大家來小吃部
      公務用餐，且明知未有或非為公務用餐，不得以公款核銷
      ，竟為規避審計單位之審查得知其等詐領公有財物，由被
      告乙○○向大家來小吃部索取統一發票，並由大家來小吃
      部之會計高翠玲（已歿）開立消費日期、金額及買受人均
      不實編號ＸＺ00000000號，買受人員林鎮代表會
      ，發票時間九十三年元月（「日」空白），發票金額一萬
      二千元，品名「便餐」二聯式統一發票一張交由被告乙○
      ○，由被告乙○○持交蘇樹和，蘇樹和即將之交付趙溪涼
      辦理製表核銷，趙溪涼將上開消費不實之統一發票黏貼於
      支出傳票下方之原始憑證欄，並在員林鎮民代表會支出傳
      票摘要欄，載立「便餐」，金額一萬二千元，科目名稱「
      議事業務－議事業務－業務費」後，即由蘇樹和於「會計
      員」欄、「推算」及「單位主管」欄上蓋章，轉呈主席黃
      清吉核定後，由趙溪涼於九十三年一月三十日憑以簽立支
      票號碼ＡＢ0000000號、發票日期九十三年一月三
      十日，受款人大家來小吃部，金額二萬元之未禁止背書及
      劃平行線之彰化縣員林鎮公庫專戶存款支票，並即通知被
      告乙○○取該支票，再由被告乙○○將上開支出傳票及支
      票，交由大家來小吃部姓名年籍不詳之員工於支出傳票摘
      要欄上方空白處及支票背面蓋立「大家來小吃部」方章，
      以將該支票轉讓予被告乙○○。趙溪涼則在「具領人處」
      填載大家來小吃部，以虛偽表徵公庫專戶存款支票已由大
      家來小吃部員工領取。被告乙○○再持該支票於同日將轉
      存至其設於員林鎮農會帳號000000000號之帳戶
      提示兌領（詳如附表編號７）。
（三）共計九十二年至九十三年間，被告乙○○與黃清吉等人以
      不實單據向員林鎮民代表會詐領八萬五千元，因認被告乙
      ○○與黃清吉等人共同涉犯貪污治罪條例第五條第一項第
      二款、刑法第二百十六條、第二百十三條及商業會計法第
      七十一條第一款等罪嫌。
二、惟按犯罪事實應依證據認定之，無證據不得認定其犯罪事實
    ；又不能證明被告犯罪者，應諭知無罪之判決；此於刑事訴
    訟法第一百五十四條第二項、第三百零一條第一項分別定有
    明文。次按認定不利於被告之事實，須依積極證據，苟積極
    證據不足為不利於被告事實之認定時，即應為有利於被告之
    認定，更不必有何有利之證據；又事實之認定，應憑證據，
    如未能發現相當證據，或證據不足以證明，自不能以推測或
    擬制之方法，以為裁判基礎；至刑事訴訟法上所謂認定犯罪
    事實之積極證據，係指適合於被告犯罪事實之認定之積極證
    據而言，雖不以直接證據為限，間接證據亦包括在內；然而
    無論直接或間接證據，其為訴訟上之證明，須於通常一般之
    人均不致有所懷疑，而得確信其為真實之程度者，始得據為
    有罪之認定，倘其證明尚未達到此一程度，而有合理之懷疑
    存在時，致使無從形成有罪之確信，根據「罪證有疑，利於
    被告」之證據法則，即不得遽為不利被告之認定（最高法院
    三十年上字第八一六號、二十九年上字第三一○五號、四十
    年臺上字第八六號及七十六年臺上字第四九八六號判例意旨
    參照）；且刑事訴訟法第一百六十一條第一項規定：檢察官
    就被告犯罪事實，應負舉證責任，並指出證明之方法。因此
    ，檢察官對於起訴之犯罪事實，應負提出證據及說服之實質
    舉證責任。倘其所提出之證據，不足為被告有罪之積極證明
    ，或其指出證明之方法，無從說服法院以形成被告有罪之心
    證，基於無罪推定之原則，自應為被告無罪判決之諭知（最
    高法院九十二年度臺上字第一二八號判例參照）。
三、本案公訴人指訴被告乙○○涉犯貪污治罪條例第五條第一項
    第二款之詐取公有財物罪、刑法第二百十六條、第二百十三
    條之行使偽造公文書罪及商業會計法第七十一條第一款之明
    知為不實之事項，而填製會計憑證罪等罪嫌，係以：另案被
    告黃清吉之自白、趙溪涼、吳亞豈、蘇樹和等人之供述、另
    案證人蔡山岳、洪焜福、陳炳煌、陳月嬋、程慧娟、陳月桂
    、翟佩琳、程樹枝、黃維祥、施淑滿、張桂枝等人之證言，
    以及被告乙○○在彰化縣員林鎮農會客戶基本資料表暨往來
    交易明細、陽信商業銀行客戶基本資料暨歷史交易明細表、
    附表所示之支出傳票黏貼憑證用紙、公庫專戶存款支票、統
    一發票收據及附表所示各餐廳相關帳冊、往來明細資料，及
    被告乙○○之上開帳戶確有存入該等款項等等為其主要之論
    斷依據。
四、訊據本案被告乙○○固不否認其確有收受上開款項或將該等
    公庫支票存入其員林鎮農會帳戶之事實，但堅決否認伊有公
    訴人所指訴之上開犯行，並辯稱：附表編號１、２、３、５
    、６所示之支出是確實有此公務消費，由伊先行以自己的金
    錢代墊，俟款項核銷後再領取；附表編號４、７所示之支出
    ，則係由黃清吉取得支票後再轉交予伊作為家庭之生活費開
    銷，伊並不知此是否係非法所得等語。被告乙○○之選任辯
    護人並以：附表編號１、２、３、５、６所示之支出是確實
    有此公務消費，另附表編號４、７部分，被告乙○○僅單純
    受讓其父黃清吉交付之二張公庫支票，黃清吉身為代表會主
    席，其利用通常請款之程序使餐廳取得公庫支票後再由餐廳
    背書轉讓而取得，不但請款程序不需當時未在代表會任職之
    被告乙○○插手，即使央求餐廳配合請款並在公庫支票背書
    之事亦係黃清吉親自所為，上開二張公庫支票之受款人分別
    指名「候時機餐廳」及「大家來小吃部」，其具領人亦係「
    候時機餐廳」及「大家來小吃部」，可見「候時機餐廳」及
    「大家來小吃部」確實有收受該二紙支票，至於其等收受該
    二紙支票之後，是因何故而背書轉讓，被告乙○○實無由知
    悉，公庫支票為指示證券，其領取人得以背書方式將公庫支
    票讓與第三人，其既具有流通之性質，且轉讓之原因或為贈
    與、或為買賣、或為確保當事人間已存在之法律關係、或為
    消滅已存在之法律關係（如清償債務），非只一端，被告乙
    ○○實不知上開二張公庫支票之受讓取得有何不法，應不為
    罪等情詞，為被告乙○○辯護。
五、經查：本案被告乙○○係黃清吉之子，而黃清吉係自九十一
    年八月一日起至九十五年七月三十一日止擔任第十七屆彰化
    縣員林鎮民代表會主席，為依法令從事公務之人員，且附表
    所示款項最後確係交由被告乙○○收受或存入被告乙○○之
    員林鎮農會帳戶乙節，為被告乙○○所不爭執，並有上開支
    出傳票黏貼憑證用紙、公庫專戶存款支票、統一發票收據及
    被告乙○○帳戶之客戶基本資料表暨往來交易明細等在卷可
    參，公訴人就此部分事實之指述，固堪認屬真實。但基於下
    列理由，本院仍認公訴人指訴被告乙○○涉犯貪污治罪條例
    第五條第一項第二款、刑法第二百十六條、第二百十三條及
    商業會計法第七十一條第一款等罪，尚屬犯罪不能證明，其
    理由如下：
（一）就附表編號１、２部分：
  １、被告乙○○對於為何其上開帳戶存入此二筆公庫支票、於
      九十六年三月二十八日調查局人員詢問時，係陳稱：伊曾
      經幫員林鎮代表會向員林友人黃武雄訂購茶葉，因伊在黃
      武雄住處試泡過覺得品質還可以，就先墊付價金購買，該
      批茶葉係由黃武雄直接送到代表會去等語；其於原審法院
      審理時，亦供稱：茶葉是代表會叫伊幫忙向黃武雄、陳淑
      華買的，但他們沒辦法開收據，伊才找黃維祥、施淑滿夫
      妻開收據等語。核與另案證人陳淑華於原審法院九十五年
      度訴字第九五三號刑案審理中證稱：伊與黃武雄係同居關
      係，乙○○時常至渠等住處泡茶，曾經乙○○喝茶覺得不
      錯，就委託伊下次到山上茶農幫他帶回來，伊幫乙○○拿
      過二次至員林鎮代表會，因為乙○○說是代表會要的，這
      二次每次大約拿十斤，一斤八百元左右。伊送去代表會都
      直接交給乙○○，代表會其他人伊都不認識，乙○○都是
      先付伊現金，但伊沒有在營業，所以沒有收據或發票等語
      （見九十五年度訴字第九五三號案件九十六年九月五日之
      審判筆錄）相符。
  ２、又另案被告趙溪涼對此部分於另案偵查時也供稱：代表會
      內茶葉若使用完，楊淑芳或乙○○就會跟茶商叫貨，至於
      跟那家茶商叫貨我不清楚，茶葉送來時在場之人便會幫忙
      清點數量，被告乙○○雖非員林代表會之員工，但因主席
      黃清吉行動不便，即由乙○○先墊付再拿發票交由員林鎮
      代表會付款等語（見九十六年度偵字第二八九三號偵卷九
      十六年三月二十八日調查筆錄）。
  ３、而另案證人施淑滿於另案偵查中亦證稱：被告乙○○有來
      買十斤的茶葉，乙○○說他要送禮，要求伊以禮盒包裝，
      所以我才有印象，當時有開立收據，與購買茶葉之時間相
      差不遠等語（見九十五年度偵字第一一○九三號偵卷九十
      六年三月二十一日訊問筆錄）。核與另案被告蘇樹和於另
      案偵查中所為之供述：黃清吉擔任主席後，核准致贈民眾
      茶葉禮盒或是採購茶葉供代表會內部使用，且由主席親自
      購買的，被告乙○○有拿買禮品的發票過來，被告乙○○
      會拿東西給伊看，請示主席要買哪些，由主席來贈送給社
      團辦活動等情相符（見九十五年度偵字第一一○九三號偵
      卷九十六年三月二十八日、九十六年六月六日訊問筆錄）
  ４、參以被告乙○○亦曾代墊款項向另案證人李信志購買茶葉
      ，而由李信志向李慶雄經營之「慶雄製茶所」索取免用統
      一發票收據交由員林鎮代表會核銷款項乙情，業據證人李
      信志、李慶雄、蘇秀圓結證屬實（見九十五年度偵字第一
      一○九三號偵查卷四）。是以，被告乙○○前既已有為員
      林鎮代表會購買茶葉之情形，而系爭茶葉又係送交員林鎮
      代表會，由代表會人員點收，縱其採購係委由非代表會人
      員之被告乙○○為之，核銷流程不符合內部審核處理準則
      之規定，但仍無從率爾認定被告乙○○有詐取公有財物之
      犯意。
（二）附表編號３、６部分：
  １、小園飲食店部分
（１）該筆支出確係另案被告黃清吉因公聚餐之支出，業據另案
      證人即當時同為員林鎮民代表之江燈村於另案審理時證稱
      ：伊擔任第１７屆代表期間，多次經代表會人員通知與代
      表會主席黃清吉、其他代表在「小園」日本料理餐敘，討
      論議事業務，乙○○則因為其父黃清吉當時中風行動不便
      ，偶爾會參加在旁陪同並護持其行動等語明確（見原審法
      院九十五年度訴字第九五三號九十六年九月五日審判筆錄
      ）。
（２）而另案被告蘇樹和就此亦供稱：伊與乙○○一同去過小園
      餐廳用餐過，與代表會之業務人員，還有溪州、田尾代表
      會等，不清楚是主席或乙○○付帳，那時是乙○○開車載
      主席去，因為主席行動不方便所以他會與主席一起去等語
      （參見九十五年度偵字第一一○九三號偵卷第一二六頁）
      。
（３）綜參證人江燈村證述情節與另案被告蘇樹和之供述，可見
      被告乙○○確曾因其父即另案被告黃清吉擔任代表會主席
      期間中風之故，陪同黃清吉參加員林鎮代表會之公務餐敘
      等情，應非虛假，則公訴人單以被告乙○○在支出傳票上
      簽名，即推論該筆支出不實，進而認係被告黃清吉向商家
      索取發票核銷詐取財物，非無率斷之疑。
  ２、皇邑商行部分
（１）對於另案被告黃清吉是否確曾為員林鎮代表會公務上之必
      要而向該商行採購煙酒類禮盒部分，詰之證人陳炳煌即皇
      邑商行負責人於另案偵查及另案審理時一致證稱：黃清吉
      有以員林鎮代會名義來皇邑商行選購洋煙、洋酒等商品，
      如果數量較大就由伊送貨去代表會，如果數量比較少，就
      由來採購者先付現金給伊，黃清吉曾經有當場付現金給伊
      ，事後伊領取貨款支票後，再將支票轉交給黃清吉之情形
      等語（見九十六年三月十三日調查局筆錄、原審法院九十
      五年度訴字第九五三號刑案九十六年九月五日審判筆錄）
      。
（２）核與另案被告蘇樹和對此於另案偵查中所供：皇邑商行部
      分亦係乙○○先行支付，再由趙溪涼檢據核銷等情，及另
      案被告趙溪涼於另案審理時供述：皇邑商行之國庫支票之
      所以以其為受款人，係因蘇樹和告知乙○○已先行墊付該
      筆款項，然伊質疑乙○○並非代表會人員，國庫支票不宜
      以乙○○為受款人，秘書蘇樹和始指示將伊自己列為國庫
      支票受款人，領現金出來再轉交給乙○○等語相符，且其
      等所述，皆未見有何相悖違或背逆常理之處，是尚難僅以
      該二次採購之國庫支票受款人分別為趙溪涼（再由趙溪涼
      以現金領取轉交乙○○）、皇邑商行（嗣後背書予乙○○
      ），即認列該筆消費為不實消費（以上參見原審法院九十
      六年度訴字第一二六○號案卷、九十五年度偵字第一一○
      九三號九十六年三月二十八日調查局筆錄）。
（三）附表編號５部分：
  １、關於該筆費用之支出，另案證人何海清於另案偵查中證稱
      ：伊客戶員林鎮代會曾二度向伊買茶葉，因為要報銷請款
      ，要伊開立發票或收據，伊因為是跑單之茶商沒有發票，
      伊茶葉係向林嘉瑩批的，就向林嘉瑩索取收據，林嘉瑩是
      向洪焜福調借十全茶行之收據予伊使用，伊不確定收據上
      之字跡係伊或林嘉瑩填寫，但收據上金額與交易事實相符
      ；兩次賣茶葉給員代會，都是乙○○先拿現金給伊，伊再
      把收據交給蘇樹和，代表會款項核撥下來時，會通知伊去
      領支票，伊再將支票交給乙○○；被告乙○○以員林鎮代
      表會之身分向伊訂茶葉，伊將茶葉送到員林鎮代表會時都
      是蘇樹和點收，蘇樹和才向伊要收據核銷等語（見九十五
      年度偵字第一一○九三號九十六年三月二十日調查局筆錄
      ）。
  ２、而另案證人洪焜福即十全茶行負責人於另案偵查中也證稱
      ：當時伊只知道何海清要賣給別人茶葉，因為何海清沒有
      收據，所以才透過林嘉瑩向伊要了兩張空白收據。約相隔
      二個月後，員林鎮代表會人員來找伊在支出傳票、國庫支
      票蓋章，伊始知道何海清茶葉是賣給代表會等語（見九十
      五年度偵字第一一○九三號九十六年三月十三日調查筆錄
      ）。
  ３、又另案證人林嘉瑩就此亦於另案偵查中證稱：何海清向伊
      買過七、八萬元之茶業，要過二張收據，何海清有跟伊說
      是要賣給代表會，後來何海清有賣給代表會要請款，必須
      要發票，伊說沒有發票，何海清說收據也可以，所以伊就
      向洪焜福要了二張十全茶行收據等語（見九十五年度偵字
      第一一○九三號九十六年七月四日訊問筆錄）。
  ４、互核前揭證人所證情節均大致相符，堪認該次茶葉確係乙
      ○○代員林鎮代表會所採購，並非不實消費。
（四）綜上證據，以上各筆消費，確係另案被告黃清吉擔任員林
      鎮代表會主席期間因公務上之支出或本案被告乙○○代員
      林鎮代表會採購後，因由黃清吉或被告乙○○先預墊款項
      ，故於員林鎮代表會承辦之公務員辦理核銷後，將所開立
      之公庫支票交予黃清吉、前述商家或被告乙○○之配偶吳
      亞豈，而黃清吉、前述商家再將支票交予被告乙○○或由
      被告乙○○之配偶吳亞豈存入被告乙○○之前揭帳戶內，
      自行政程序上而言，或不能謂無瑕疵，但並無不法可言。
      本院九十八年度上訴字第九○八號刑事判決就該案被告黃
      清吉等人所涉上開款項之核銷部分，亦同此認定，故對黃
      清吉等人不另為無罪之諭知，而吳亞豈部分，亦經臺灣彰
      化地方法院九十六年度訴字第一二六○號刑事判決判處無
      罪確定，有該等判決附卷可參。公訴人就上開各筆消費部
      分，於上訴書亦未指摘原審就此部分之判決有何不當。
（五）附表編號４、７部分
  １、證人即當時「候時機餐廳」之會計翟佩琳已於原審法院審
      理時證稱：伊在九十一年到九十二年間任職於「候時機餐
      廳」之會計收帳工作，在該段時間內，伊沒有在「候時機
      餐廳」內看過被告乙○○，被告乙○○亦未曾拿過支票給
      伊蓋過章等語（見原審卷宗第一三八、一三九頁）。另案
      證人陳月桂（即「候時機餐廳」之經理）除曾於調查站人
      員詢問時，陳稱：「（提示：員林鎮代表會支出憑證編號
      ９２－２８１、９３－８８、９３－１４４、９３－１７
      ６、９３－２００，９３－２１８、９３－３４１及９４
      －８６等八份之公庫支票正反面影本，據查，此八份依據
      候時機餐廳所開立之統一發票所核准之公庫支票，由候時
      機餐廳請款後卻未存入候時機餐廳之相關金融帳戶內，反
      而由員林鎮代表會黃清吉、趙溪涼、黃勁學、張翠雲及吳
      亞豈等相關人員所提示兌現，對此你作何解釋？經檢視後
      作答）該八張支票會由黃清吉及其他人兌領，係因黃清吉
      已現金付賬，所以由他持本餐廳的發票向代表會請款，並
      由他或本餐廳領取公庫支票，因公庫支票上受款人有指名
      為候時機活海產餐廳，所以黃清吉再持公庫支票至本餐廳
      蓋印章作為背書轉讓，我印象中曾好幾次幫黃清吉在支票
      背背面上蓋章，至於黃清吉持已背書轉讓之公庫支票存入
      何帳戶我不清楚」等語（見一一○九三號偵卷卷二第一四
      三頁）之外，其並於檢察官偵訊時證稱：「（黃清吉向你
      借發票去報一些款項，代表會是否還會通知你們去蓋章背
      書？）不曾。黃清吉曾自己拿國庫支票拿來給我們蓋章，
      乙○○不曾，我知道乙○○，但僅此為點頭之交」、「（
      上次庭訊時，你曾經表示這張票之背書為你所為，請問你
      歷次背書是黃清吉拿來的嗎？）是」、「（還有其他人拿
      來給你過嗎？）沒有」、「（即除了黃清吉外，還有何人
      拿過支票或支出傳票給你們蓋過章，例如：吳亞豈即乙○
      ○的老婆、代表會員工？９３－３４１這張票也是他拿來
      的嗎？）若是不熟的更不是會幫他們蓋。他們吃完飯後，
      拿回去請款沒有蓋章，支票是沒有辦法轉讓的」、「（如
      果是公務用餐時時，乙○○或吳亞豈是否會一同前來？）
      不曾」等情（見一一○九三號偵卷卷六第十九、二○頁）
      。此外，卷內亦無其他積極之證據足以證明被告乙○○有
      持上開支票請「候時機餐廳」人員背書，則被告乙○○辯
      稱：系爭公庫支票係由「候時機餐廳」人員背書之後交予
      黃清吉，再由黃清吉交付給伊乙情，尚非不可採信。
  ２、又關於附表編號７「大家來小吃部」之公庫支票部分，證
      人即該店負責人蔡山岳除於調查站人員詢問時陳稱：「（
      同前提示，何以支出憑證編號９３－３６之支票受款人為
      大家來小吃部卻轉存入員林鎮農會黃勁學帳號：0000
      00000帳戶內？經詳視後作答）因為在我太太過世前
      都是由她全權管理大家來小吃部的帳務及金錢，所以會有
      上述情形的原因及詳情，我都不清楚」等語（見一一○九
      三號偵卷第四頁）之外，其並於檢察官偵訊時，及於原審
      法院審理時，具結證述：「（你認識鎮代會中何人？）黃
      清吉，因為他是當主席，他兒子是本屆的代表所以我也認
      識」、「（黃清吉、黃勁學及其家人有無來用餐過？是付
      現或簽帳？）因為我大部分是在廚房，但如有看到會與其
      打招呼，他與家人也有來此消費過，有時現金，但大部分
      是簽帳，我太太都會說黃主席有來」、「（簽帳後如何收
      款？你們何時會收款？由何人至何處向何人收款？貴公司
      之會計為何人？）約一個月或我們的帳單會寄過去，而他
      有聯繫我們。我太太會叫公司內的員工去收，但何人我不
      知道，我公司的會計是我太太」、「（有無何人向你們公
      司索取過不實發票？）沒有」、「（提示九十三年一月三
      十日請領，消費日期九十三年一月，金額為二萬元，編號
      ＸＺ00000000號，買受人為員林鎮代表會之大家
      來小吃部發票，該張發票由何人開立？）看起來像是我太
      太的字」、「這張二萬元的發票是誰去領款的？）我不知
      」、「（經查該款項由你背書轉由他人帳戶領取，該背書
      章是否由你所蓋？該款項由何人收取？）我不知道，因為
      我不過問此類事情，會計事宜皆是由我太太在負責」（以
      上證詞見一一○九三號偵卷卷二第二二至二五頁）、「（
      黃清吉是否有與代表會的人去你們小吃店消費過？）我太
      太還在的時候是她在負責接待，我負責廚房與外燴，黃清
      吉應該曾與代表會的人來我店裡消費過，我有見過一、二
      次」、「（你有無看過乙○○？）很少看到」、「（黃清
      吉若是與代表會的人去你們餐廳消費，他們是如何結帳？
      ）以前都是我太太在作業，這部分我不清楚」、「（所附
      的支票上大家來的章是否為你店裡的章？請求提示員林代
      表會消費核銷資料第二二四頁支出憑證）是的」、「（為
      何背面會有黃勁學的簽名？）我不清楚，都是我太太在作
      業」、「（員林鎮代表會在你們小吃部消費，如果是簽帳
      ，是如何請款？流程你清楚嗎？）是我太太在處理，我不
      清楚」、、「（黃清吉有時會付現金，有時會簽帳，你是
      否知道？）我不知道」、「（有關小吃部的財務方面都是
      你太太在處理？）是的」、「（收受支票後如何處理也是
      你太太負責的？）是的」、「（是否確實有消費才會開發
      票？提示發票）是的」、「（發票後所附的收據是何用意
      ，什麼情形下才會填這個收據？）我不清楚，都是我太太
      在作業」等情（見原審卷宗第一四一、一四二頁）。依據
      證人蔡山岳之證詞，不僅其配偶在附表編號７之公庫支票
      上面背書再交出之原因不詳，亦無法證明被告乙○○有參
      與此事。而證人蔡山岳之配偶已經死亡，亦無法再查明此
      事。此外，本案卷內亦無其他積極之證據足以證明被告乙
      ○○有持上開支票請證人蔡山岳之配偶背書，則被告乙○
      ○辯稱：系爭公庫支票係由「大家來小吃部」人員背書之
      後交予黃清吉，再由黃清吉交付給伊乙情，亦非不可採信
      。
  ３、又本案除無證據可資證明被告乙○○有持附表編號４、７
      部分所示之公庫支票請「候時機餐廳」及「大家來小吃部
      」之人員背書之外，卷內亦無積極之證據足資證明被告乙
      ○○就此二張公庫支票曾經參與彰化縣員林鎮代表會之任
      何請款程序，再依據被告乙○○及其父黃清吉於偵、審中
      之供述，亦無法證明其等之間就上開公庫支票之取得，有
      共犯貪污治罪條例第五條第一項第二款、刑法第二百十六
      條、第二百十三條及商業會計法第七十一條第一款等罪之
      犯意聯絡；則本案已難僅憑被告乙○○嗣後收受此二張公
      庫支票之事實（如明知為贓物而收受，應屬是否觸犯收受
      贓物罪之問題，此非本案起訴範圍），即據以認定被告乙
      ○○有與其父黃清吉共犯貪污治罪條例第五條第一項第二
      款、刑法第二百十六條、第二百十三條及商業會計法第七
      十一條第一款等罪嫌。況按公庫支票之付款人為公庫，並
      非一般之銀錢業者或信用合作社，是系爭公庫支票，顯非
      票據法上之支票，而僅為指示證券（最高法院六十年台上
      字第一五四八號民事判例參照）。又「指示證券領取人得
      將指示證券讓與第三人。但指示人於指示證券有禁止讓與
      之記載者，不在此限」、「前項讓與，應以背書為之」，
      民法第七百十六條定有明文。本案上開二張公庫支票固由
      「候時機餐廳」或「大家來小吃部」具領後又背書轉讓交
      予黃清吉，末由被告乙○○提示兌現，然無論「候時機餐
      廳」或「大家來小吃部」背書轉讓之理由為何，因證券本
      有其流通性，自難以此受讓之事實，即遽認被告乙○○必
      知悉轉讓之原因。又衡諸經驗法則，身為父親之黃清吉交
      付財物予兒子即被告乙○○作為家庭生活費，亦非不合情
      理，被告乙○○以上開公庫支票之領取人已有背書，乃未
      向其父親即黃清吉探問上開公庫支票之受讓是否違法，此
      亦不悖常情。揆諸首開法條規定及說明，根據「罪證有疑
      ，利於被告」之證據法則，本案自難僅憑收受此二張公庫
      支票之事實，即認定被告乙○○有與其父黃清吉共犯貪污
      治罪條例第五條第一項第二款、刑法第二百十六條、第二
      百十三條及商業會計法第七十一條第一款等罪之犯罪情事
      。
六、本案公訴人就原判決關於附表編號４、７部分，雖以：（一
    ）證人翟佩琳曾於原審證稱：「我印象中，如果是代表會就
    是簽帳，所以付現金應該就不是代表會」、「（你向代表會
    請款，代表會會電話通知你去領支票，你再將支票拿回去銷
    帳，再拿到銀行付款，過成是否如此？）是的」等語，足證
    黃清吉若是與彰化縣員林鎮民代表會人員前去「候時機餐廳
    」消費，會以簽帳方式為之，證人翟佩琳再向彰化縣員林鎮
    民代表會請領支票後，存入「候時機餐廳」之金融機構帳戶
    ，然而本案附表編號４之支票卻存入被告乙○○在元林鎮農
    會之帳戶，足徵附表編號４之支票之消費，並非彰化縣員林
    鎮民代表會之公務支出；（二）被告乙○○曾於原審九十八
    年九月三十日審理時供稱：「（九十二、九十三年間，有無
    與你父親住在一起？）我們一直住在一起」、「（你是否曾
    與你父親一起去參加員林鎮代表會的聚餐？）因為他身體不
    方便，那時他剛當上主席，有中風過，行動不方便，所以我
    陪他一起去」、「（是什麼時間的事，是否記得？）大約在
    九十一、九十二年間，有聚會時我才會陪他去，不見得是代
    表會的事情，因為那段時間他行動不方便」、「（到什麼時
    候你才沒有陪他去？）他行動比較方便，我就比較少陪他出
    門，約這四、五年間就比較少陪他出門」、「（九十二、九
    十三年間你從事什麼工作？）九十一、九十二年時我還在員
    林鎮公所，之後我就沒有從事什麼工作」等語，足證被告乙
    ○○於九十二、九十三年間因與黃清吉同住，且當時黃清吉
    又已中風行動不便，當時被告乙○○又已自員林鎮公所離職
    ，並無工作，故被告乙○○多會陪侍在側，幫忙黃清吉處理
    事務，而本案附表編號４、７之消費係在九十二年十月一日
    及九十三年一月份，乃黃清吉中風行動不便，被告乙○○均
    有陪同在側協助之期間，故被告乙○○應知附表編號４、７
    之消費並非彰化縣員林鎮民代表會之公務支出；（三）另案
    證人陳淑華曾在原審法院九十五年度訴字第九五三號刑案審
    理中證稱：伊與黃武雄係同居關係，乙○○時常至渠等住處
    泡茶，曾經乙○○喝茶覺得不錯，就委託伊下次到山上茶農
    幫他帶回來，伊幫乙○○拿過二次至員林鎮代表會，因為乙
    ○○說是代表會要的，這二次每次大約拿十斤，一斤八百元
    左右。伊送去代表會都直接交給乙○○，代表會其他人伊都
    不認識，乙○○都是先付伊現金，但伊沒有在營業，所以沒
    有收據或發票等語；另案被告趙溪涼於另案偵查時也曾供稱
    ：代表會內茶葉若使用完，楊淑芳或乙○○就會跟茶商叫貨
    ，至於跟那家茶商叫貨我不清楚，茶葉送來時在場之人便會
    幫忙清點數量，被告乙○○雖非員林代表會之員工，但因主
    席黃清吉行動不便，即由乙○○先墊付再拿發票交由員林鎮
    代表會付款等情；又證人即當時同為員林鎮民代表之江燈村
    於另案審理時證稱：伊擔任第１７屆代表期間，多次經代表
    會人員通知與代表會主席黃清吉、其他代表在「小園」日本
    料理餐敘，討論議事業務，乙○○則因為其父黃清吉當時中
    風行動不便，偶爾會參加在旁陪同並護持其行動等語；再者
    ，另案被告蘇樹和亦曾為：伊與乙○○一同去過小園餐廳用
    餐過，與代表會之業務人員，還有溪州、田尾代表會等，不
    清楚是主席或乙○○付帳，那時是乙○○開車載主席去，因
    為主席行動不方便所以他會與主席一起去等情之供詞；足證
    被告乙○○確有因為其父黃清吉中風身體狀況不佳，而陪同
    黃清吉幫其處理事務之情事，其應知附表編號４、７之消費
    並非彰化縣員林鎮民代表會之公務支出之情事等情詞，提起
    上訴指摘原審就附表編號４、７部分判決被告乙○○無罪不
    當。惟被告乙○○在原審法院九十八年九月三十日審理時，
    雖有供稱：「（九十二、九十三年間，有無與你父親住在一
    起？）我們一直住在一起」等語，但其供稱曾陪其父黃清吉
    參加代表會聚餐之時間係「大約在九十一、九十二年間」，
    此外，被告乙○○於原審同日審理期日亦有供稱：「（你在
    九十二年十月份有無與你父親去候時機餐廳？）沒有印象」
    、「（大家來小吃部你有無與你父親去過？）我不記得了」
    等情（見原審卷第一四九頁），且黃清吉擔任彰化縣員林鎮
    代表會主席，其工作亦僅非購買茶業及參加聚餐，綜觀被告
    乙○○之上開供述，尚無從認定被告乙○○有供承其在九十
    二、九十三年間，在黃清吉外出處理事務及參加聚餐時，其
    均有陪侍在側並幫忙處理之情事。而證人陳淑華僅係就伊曾
    幫被告乙○○拿過二次茶業至彰化縣員林鎮代表會之事為證
    詞；證人趙溪涼於另案偵查中，亦僅就被告乙○○曾幫忙向
    茶商叫貨及墊款之事為陳述；另證人即當時同為員林鎮民代
    表之江燈村於另案審理時既係證稱：伊擔任第１７屆代表期
    間，多次經代表會人員通知與代表會主席黃清吉、其他代表
    在「小園」日本料理餐敘，討論議事業務，乙○○則因為其
    父黃清吉當時中風行動不便，「偶爾」會參加在旁陪同並護
    持其行動等語，足證黃清吉參加聚餐，被告乙○○並非每次
    均有在旁陪同；再者，另案被告蘇樹和縱曾供稱：被告乙○
    ○曾經開車搭載黃清吉去過「小園餐廳」用餐等語，但尚無
    從因此即推認被告乙○○在九十二、九十三年間，在黃清吉
    外出處理事務及參加聚餐時，均有陪侍在側並幫忙處理之情
    事。公訴人依據被告乙○○及證人陳淑華、趙溪涼、江燈村
    、蘇樹和等人之上開供述與證詞，據以認定被告乙○○在九
    十二、九十三年間，在黃清吉外出處理事務及參加聚餐時，
    均有陪侍在側並幫忙處理，進而再據以認定被告乙○○應知
    附表編號４、７之消費並非彰化縣員林鎮民代表會之公務支
    出，此部分上訴意旨之論述尚為本院本案所不採。又證人翟
    佩琳之上開證詞，僅足作為認定黃清吉有無觸犯貪污治罪條
    例第五條第一項第二款、刑法第二百十六條、第二百十三條
    及商業會計法第七十一條第一款等罪之證據，尚無從據以認
    定事後收受附表編號４所示公庫支票之被告乙○○，確有與
    黃清吉共犯上開各罪。公訴人於上訴書所載述各情，尚非係
    足以認定被告黃清吉有觸犯貪污治罪條例第五條第一項第二
    款、刑法第二百十六條、第二百十三條及商業會計法第七十
    一條第一款等罪之積極證據。
七、綜上理由，本案尚無確切之證據足以證明被告黃清吉有公訴
    人所指訴之上開犯罪情事。原審以被告黃清吉之犯罪不能證
    明，乃依據刑事訴訟法第三百零一條第一項之規定，為被告
    黃清吉無罪之判決，於法並無不當。公訴人仍以上開情詞上
    訴指摘原審判決被告黃清吉無罪不當，其上訴核無理由，應
    予駁回。
八、據上論斷，應依刑事訴訟法第三百六十八條，判決如主文。
本案經檢察官甲○○到庭執行職務。
中    華    民    國    99    年    3     月    24    日
            刑事第三庭   審判長法  官   王  增  瑜
                               法  官   梁  堯  銘
                               法  官   廖  柏  基
以上正本證明與原本無異。
檢察官得上訴。
被告不得上訴。
如不服本判決應於收受送達後十日內向本院提出上訴書狀，其未
敘述上訴之理由者，並得於提起上訴後十日內向本院補提理由書（
均須按他造當事人之人數附繕本）「切勿逕送上級法院」。
                               書記官   曾  煜  智
中    華    民    國    99    年    3     月    24    日
附表：
┌─┬─────┬────┬────┬────┬──┬──┬──┬──┬───┬─────┐
│編│發票日期  │發票金額│餐廳名稱│用途    │經辦│單位│秘書│主席│領票人│實際收款人│
│號│發票編號  │        │        │科目名稱│（經│主管│    │    │票號（│支出傳票憑│
│  │          │        │        │        │手人│（主│    │    │有無代│證編號    │
│  │          │        │        │        │）  │計）│    │    │墊）  │          │
├─┼─────┼────┼────┼────┼──┼──┼──┼──┼───┼─────┤
│1 │92.2      │8000    │佳府茶園│用途: 茶│黃麗│蘇樹│賴坤│黃清│吳妤曲│1、請購單 │
│  │          │        │        │葉。科目│華  │和  │甲  │吉  │國庫支│空白；    │
│  │          │        │        │一般行政│    │    │    │    │票受款│2、由黃寬 │
│  │          │        │        │- 行政管│    │    │    │    │人: 黃│裕帳戶收受│
│  │          │        │        │理- 業務│    │    │    │    │吳妤曲│3、支出憑 │
│  │          │        │        │費。給付│    │    │    │    │      │證編號92-3│
│  │          │        │        │時間:92.│    │    │    │    │      │9。       │
│  │          │        │        │2.19    │    │    │    │    │      │          │
│  │          │        │        │        │    │    │    │    │      │          │
├─┼─────┼────┼────┼────┼──┼──┼──┼──┼───┼─────┤
│2 │日期空白  │3200    │佳府茶園│用途: 茶│趙溪│蘇樹│空白│黃清│空白  │請購單空白│
│  │          │        │        │葉。議事│涼  │和  │    │吉  │受款人│由乙○○帳│
│  ├─────┼────┤        │業務-業 │    │    │    │    │: 黃吳│戶收受    │
│  │日期空白  │4800    │        │務費。給│    │    │    │    │妤曲  │92-113    │
│  │          │        │        │付時間:9│    │    │    │    │      │          │
│  │          │        │        │2.4.29  │    │    │    │    │      │          │
├─┼─────┼────┼────┼────┼──┼──┼──┼──┼───┼─────┤
│3 │92.9.19   │10000   │小園飲食│用途：議│趙溪│蘇樹│蘇樹│黃清│支出傳│支出憑證編│
│  │          │        │店      │事研討誤│涼  │和  │和（│吉  │票：小│號92-259  │
│  │          │        │        │餐。科目│    │    │代理│    │園章、│          │
│  │          │        │        │：議事業│    │    │）  │    │乙○○│          │
│  ├─────┼────┼────┤務- 業務│    │    │    │    │；支票│          │
│  │92.9.19   │4600    │皇邑商行│- 業務費│    │    │    │    │受款人│          │
│  │          │        │        │。領款：│    │    │    │    │：趙溪│          │
│  │          │        │        │14600。 │    │    │    │    │涼（52│          │
│  │          │        │        │        │    │    │    │    │4790）│          │
├─┼─────┼────┼────┼────┼──┼──┼──┼──┼───┼─────┤
│4 │ 92.10.1  │12000   │候時機  │92.10.31│趙溪│蘇樹│空白│黃清│候時機│候時機活海│
│  │ VZ127357 │        │        │領款：  │涼  │和  │    │吉  │餐廳  │鮮餐廳之印│
│  │  54      │        │        │12000。 │    │    │    │    │（未有│章。簽名: │
│  │          │        │        │        │    │    │    │    │負責人│黃勁學。22│
│  │          │        │        │        │    │    │    │    │      │292880    │
│  │          │        │        │        │    │    │    │    │      │編號:92-28│
│  │          │        │        │        │    │    │    │    │      │1         │
├─┼─────┼────┼────┼────┼──┼──┼──┼──┼───┼─────┤
│5 │92.10     │9000    │十全茶行│92.10.31│趙溪│蘇樹│蘇樹│黃清│十全茶│入乙○○帳│
│  │          │        │        │用途：茶│涼  │和  │和  │吉  │行    │戶。編號: │
│  │          │        │        │葉。科目│    │    │    │    │      │92-283。  │
│  │          │        │        │：議事業│    │    │    │    │      │          │
│  │          │        │        │務- 業務│    │    │    │    │      │          │
│  │          │        │        │費      │    │    │    │    │      │          │
├─┼─────┼────┼────┼────┼──┼──┼──┼──┼───┼─────┤
│6 │92.11.10  │28000   │皇邑商行│用途: 禮│趙溪│蘇樹│蘇樹│黃清│皇邑商│入乙○○之│
│  │WZ00000000│        │        │盒。科目│涼  │和  │和  │吉  │行    │帳戶編號  │
│  │          │        │        │：議事業│    │    │    │    │      │:92-300。 │
│  │          │        │        │務-業務 │    │    │    │    │      │          │
│  │          │        │        │費      │    │    │    │    │      │          │
├─┼─────┼────┼────┼────┼──┼──┼──┼──┼───┼─────┤
│7 │93.1      │20000   │大家來  │用途：議│無  │    │蘇樹│黃清│大家來│大家來小吃│
│  │          │        │        │事研討誤│    │    │和  │吉  │小吃部│部        │
│  │          │        │        │餐。科目│    │    │    │    │無負責│簽名: 黃勁│
│  │          │        │        │：議事業│    │    │    │    │人章  │學（帳號: │
│  │          │        │        │務-業務 │    │    │    │    │524863│0000000） │
│  │          │        │        │費。給付│    │    │    │    │7     │編號:93-36│
│  │          │        │        │時間：93│    │    │    │    │      │          │
│  │          │        │        │.1.30   │    │    │    │    │      │          │
│  │          │        │        │        │    │    │    │    │      │          │
└─┴─────┴────┴────┴────┴──┴──┴──┴──┴───┴─────┘

司法院資訊處製作；財團法人民間司法改革基金會備份。
